【裁判字號】    98,事聲,54
【裁判日期】    981026
【裁判案由】    消債聲明異議
【裁判全文】
臺灣高雄地方法院民事裁定              98年度事聲字第54號
異  議  人
即  債權人  遠東國際商業銀行股份有限公司
法定代理人  甲○○
                        號
相  對  人
即  債務人  乙○○
上列當事人間消費者債務清理事件，異議人對於民國98年8 月10
日本院97年度司執消債更字第180 號所為更生方案認可之裁定提
出異議，本裁定如下：
    主  文
異議駁回。
    理  由
一、按消費者債務清理條例之制定，乃為使負債務之消費者得依
    本條例所定程序清理其債務，以調整其與債權人及其他利害
    關係人之權利義務關係，保障債權人之公平受償，謀求消費
    者經濟生活之更生，進而健全社會經濟之發展，消費者債務
    清理條例第一條訂有明文，故除有第63條所定之情形外，法
    院得斟酌裁量認可更生方案。又債務人有薪資、執行業務所
    得或其他固定收入，法院認更生方案之條件公允者，得不經
    債權人會議可決，逕依債務人之聲請或依職權以裁定認可更
    生方案。消費者債務清理條例第64條第1 項定有明文。
二、異議意旨略以：原裁定更生方案無非係以相對人每月一期，
    共分96期，每期清償新臺幣（下同）6,500元，合計624,000
    元，清償比例為40.96％，惟查，相對人之三名子女僅為8歲
    及10歲，應係就讀小學，其開支單純，似不得以最低生活標
    準費用每月9,829 元為其扶養費用計算之依據，因顯有損及
    債權人之受償權，而應改以所得稅免稅額每年77,000元為計
    算基準始屬合理，且扶養費用仍應與配偶共同負擔，是故，
    依內政部98年度高雄市每人每月最低生活標準11,309元計算
    相對人本身之每月必要生活費用，另加計扶養費用9,625 元
    【計算式：77000 ÷12÷2 （與配偶共同負擔）×3 】，是
    相對人每月支出應為20,934元（11,309＋9,625 ＝20,934）
    ，再以相對人每月薪資收入31,000元，扣除上開每月支出20
    ,934元，每月至少剩餘10,066元（31,000－20,934＝10,066
    ）可供償債，據此，伊認為相對人每月清償金額應從6,500
    元上調至10,066元，共分8 年計96期，總計清償金額達966,
    336 元，清償比例為63.43 ％，似較為合理，再者，審視相
    對人前二年之生活支出，每月合計為35,000元，已超出其薪
    資收入，倘依此情狀，伊實有相當理由質疑相對人是否有隱
    匿財產或收入之情事，且相對人所提出之更生方案遺漏甚多
    、語意不明，實應命相對人重新編造更生方案，俾利後續更
    生程序進行，爰依法聲明異議等語。
三、經查：
（一）按所謂最低生活費，係由中央、直轄市主管機關參照中央
      主計機關所公布當地區最近一年平均每人消費支出百分之
      六十定之，並至少每三年檢討一次；直轄市主管機關並應
      報中央主管機關備查，社會救助法第4 條第2 項定有明文
      。是以社會救助法第4 條第1 項所稱「最低生活費標準」
      僅係界定「低收入戶」之依據，且以家庭成員總收入平均
      數為基準。從而，按行政院內政部所公告臺灣省低收入戶
      最低生活費用，係按照政府近一年平均每人消費支出（包
      括食品費、衣著鞋襪費、房租水電費、家居管理費、醫療
      保健費等支出）百分之六十訂定，合先敘明。
（二）揆諸首揭說明，原裁定以內政部97年度臺灣省每人每月最
      低生活標準9,829 元，計算相對人每月生活必要費用及扶
      養費共計24,573元【9,829 （生活必要費用）＋14,744（
      扶養費用：9,829 ×3 ÷2 ）＝24,573元】，認應與配偶
      共同負擔，並據此計算相對人之更生方案扶養費用，尚屬
      適切、公允，亦無任何違誤不當之處，且更生方案係以法
      院立於居中第三人地位衡酌促其債務人與債權人間達成之
      清償協議，使債務人有勉力履行更生方案之可能而重建經
      濟生活，惟仍須同時考量債務人之履債可能性與債權人之
      受償成數，而非逕予認可一無履行可能性之更生方案，雖
      本件異議人主張以所得稅免稅額為計算相對人之扶養費用
      ，且相對人每月應僅能以20,934元據為計算生活支出，卻
      另稱相對人前二年之平均每月實際生活支出約35,000元，
      然前後兩者間差距金額有14,066元之多，相去甚遠，是否
      允當，尚屬有議，準此，原裁定係以前開基準為計算依據
      ，實已將相對人之每月支出縮減為24,573元，尚稱公允，
      是此，異議人主張以所得稅免稅額計算扶養費用，應無理
      由。
（三）又異議人主張更生方案中總還款金額僅佔債務總額40.96
      ％之條件有欠公允情事，惟為保障債權人之公平受償，以
      謀求消費者經濟生活之更生，業於認可更生方案之裁定理
      由中詳述本件並無不得認可更生方案之情形及更生條件應
      屬公允之理由，而償還成數並非判斷更生方案是否公允之
      唯一標準，且相對人自願將所提更生方案之清償期延長為
      8 年，且節縮開支以為負擔，足徵相對人確有履行更生方
      案之誠意。另依該更生方案，相對人之清償金額亦確高於
      聲請前二年間可處分所得扣除自己及依法應受其扶養者所
      必要生活費用之數額，又異議人僅空泛指稱相對人有隱匿
      財產及收入情事，復未具體舉證相對人有何本條例第63條
      及第64條第2 項之情事，均非可採。
四、綜上，本院司法事務官斟酌相對人所提更生方案，認可每月
    1 期，共96期，以相對人薪資收入每月31,000元扣除生活必
    要支出24,573元後，每期清償6,500元，清償總金額達624,0
    00 元，依本件確定債權表之債權金額1,523,388元計算，清
    償比例已達40.96 ％，應認其條件核屬公允、適當、可行。
    此外，又查無同條例第63條或第64條第2 項所定不應認可之
    消極事由存在，乃逕依同條例第64條第1 項裁定予以認可債
    務人所提更生方案，經核並無不合。從而，異議人聲明異議
    ，非有理由，應予駁回。
五、依消費者債務清理條例第15條、民事訴訟法第240條之4第3
    項後段，裁定如主文。
中    華    民    國    98    年    10    月    26    日
                  民事鳳山分庭  法    官    林意芳
上為正本係照原本作成。
如不服本裁定，應於送達後10日內向本院提出抗告狀（並按他造
當事人之人數附繕本），並繳納裁判費新台幣1,000 元。
中    華    民    國    98    年    10    月    27    日
                                書 記 官    陸艷娣


司法院資訊處製作；財團法人民間司法改革基金會備份。
